【裁判字號】    89,上訴,3892
【裁判日期】    890822
【裁判案由】    懲治盜匪條例等
【裁判全文】
臺灣高等法院刑事判決                  八十九年度上訴字第三八九二號
    上  訴  人
    即  被  告  甲○○
                丁○○
    右二人共同
    義務辯護人  丙○○
右上訴人，因違反懲治盜匪條例案件，不服臺灣宜蘭地方法院八十八年度訴字第一七
八號，中華民國八十九年八月二十二日第一審判決（起訴案號：臺灣宜蘭地方法院檢
察署八十八年度偵字第一八０六號），提起上訴，本院判決如左：
    主      文
上訴駁回。
    事      實
一、甲○○前因搶奪案件，經判處有期徒刑八月確定，於民國八十七年十一月十九日
    執行完畢，仍不知悛悔，竟於八十八年五月三日晚上七時三十分許，夥同丁○○
    ，基於共同為自己不法所有之犯意聯絡，分持丁○○所有之西瓜刀各一把，騎乘
    機車至宜蘭縣宜蘭市○○路二十九巷六十六弄五號己○○住處，由丁○○持西瓜
    刀架於己○○頸部之強暴方式，致己○○不能抗拒，甲○○即強取己○○所有其
    手上之金戒指一只。嗣於同日晚間七時五十分許，甲○○、丁○○再度前往己○○住處時，為己○○報警查獲。
二、案經宜蘭縣警察局宜蘭分局報請台灣宜蘭地方法院檢察署檢察官偵查起訴。
    理      由
一、訊之被告甲○○、丁○○坦承共同持西瓜刀於右揭時、地向己○○索款之事實，
    惟矢口否認涉有強盜犯行，被告丁○○辯稱：伊所以與被告甲○○前往己○○住
    處，緣因己○○積欠伊新台幣 (下同）八千餘元之債務，遂商與甲○○前往催討
    債務，渠等並未拿出西瓜刀並架於己○○之頸部，己○○所有之戒指係他自己拔
    下的云云。被告甲○○辯稱：伊並未拿出西瓜刀，係己○○自行拔下戒指交予伊
    的云云。經查：
（一）右揭事實，經據被害人己○○於原審訊問時證稱：「他們來時以刀押我，後來
      又押我去樓上，我房間鎖住告以房間有人所以又下樓，是被告甲○○動手拔我
      的戒指。」等語，其所證並與警訊中一致，核與證人乙○○、戊○○、程國慶
      於警訊中證述被告二人持西瓜刀前往被害人己○○住處一節相符。又被告甲○○於原審訊問時自承：「．．．我們有要押簡（指己○○ˍ上二樓但因他說他
      哥在樓上所以我們就作罷。」等語，是被告甲○○與丁○○辯稱渠二人並未將
      攜去之西瓜刀拿出來，並無足採。再查，被告二人攜至己○○住處之西瓜刀二
      把，經警扣得其中一把，至另一把西瓜刀經原審核發搜索票前往被告二人住處
      並未搜得，被告甲○○供陳係棄置於屋外草叢中，衡情倘被告二人前往己○○
      家中並未將西瓜刀拿出，以作為犯案工具，何以需將該西瓜刀棄置於草叢中？
      被告二人既無端攜刀前往，豈有全然不用之理，被告二人所辯，亦顯未符常理
      。是證人乙○○、戊○○、程國慶嗣於原審調查時雖俱翻異前詞供稱未看到西
      瓜刀，均係聽被害人己○○所言等語，尚難採為有利於被告二人之證據。此外
      ，並有贓物認領保管單一紙及扣得之西瓜刀一把可資佐證。
（二）被告丁○○與甲○○雖另辯稱渠二人係為前去向被害人己○○索討債務一節，
      惟被害人己○○於警訊、偵查及原審審理時均否認有何債務存在，經原審質之
      被告丁○○，其亦供稱並無借據，而無法提出與被害人己○○間之債務證明以
      供調查。又被告丁○○於警訊初訊時亦未辯稱有何與被害人己○○之債務之事
      ，再參以倘該戒指確係為抵押被害人己○○與被告丁○○間之債務，何以被告
      二人於得手後為警查獲前之期間內，該戒指均由被告甲○○所持有中，而非由
      被告丁○○持有？是被告二人前開所辯尚難採信。綜上事證，被告二人犯行堪
      予認定。至被告另請求傳喚己○○之女友及對被告二人暨黃國忠、戊○○、程
      國慶作測謊鑑定乙節，因本院認本件事證業臻明瞭，核無再行調查必要，附此
      敘明。
二、核被告二人意圖為自己不法之所有，以強暴致使他人不能抗拒而取他人之財物，
    核其所為係犯懲治盜匪條例第五條第一項第一款之強盜罪，渠等有犯意之聯絡及
    行為之分擔，應論以共同正犯。又被告甲○○前有事實欄所指論罪科刑之情形，
    有台灣高等法院檢察署刑案紀錄簡覆表附卷足憑，其於五年內再犯本件有期徒刑
    以上之罪名，為累犯，應依法加重其刑，至法定期無期徒刑部分則依法不得加重
    ，原審以上訴人罪證明確，適用懲治盜匪條例第五條第一項第一款、第八條，刑
    法第二十八條、第四十七條、第三十八條第一項第二款，審酌被告二人之犯罪動
    機、目的、手段、對被害人之生命財產危害甚鉅、犯後態度等一切情狀，分別量
    處甲○○有期徒刑捌年，丁○○有期徒刑柒年，併敘明被告強盜所得之金戒指一
    只，業已發還被害人己○○，有贓物認領保管單一紙附卷可稽，不另發還。另扣
    案之西瓜刀一把，及雖未經扣案，惟尚難證明業已滅失之另一西瓜刀一把，係被
    告丁○○所有，並供犯罪所用之物，經被告二人供明在卷，均應依法併予宣告沒
    收之。至另扣案之休閒鞋一雙、手套二雙，被告丁○○供承分別為其所有及其父
    親所有，並否認係犯罪所用之物，且非違禁物，復查無其他積極證據足證上開扣
    案之物確為被告所有及供犯罪所用或預備供犯罪所用之物，爰均不宣告沒收，併
    敘明公訴意旨另以：被告甲○○、丁○○持西瓜刀二把及形似手槍之物一把，於
    前揭時地，被告丁○○復持西瓜刀押住戊○○，二人並命戊○○坐於椅子上，而
    以此方式使戊○○行無義務之事。被告二人準備離去之際，適乙○○入內，即基
    於同上之概括犯意，以毆打乙○○之強暴方式，並由被告甲○○持前開形式手槍
    之物，向乙○○表示：「槍你怕不怕」之脅迫行為，致乙○○無法抗拒，任渠等
    強取皮包一只（內有現金二萬元）。因認被告二人尚涉有懲治盜匪條例第五條第
    一項第一款之強盜罪、刑法第三百零四條之強制罪嫌等語。按犯罪事實應依證據
    認定之，無證據不得推定其犯罪事實，刑事訴訟法第一百五十四條定有明文。
    訊據被告二人均堅詞否認有上揭犯行，被告甲○○、丁○○均辯稱：並無持任何
    形似手槍之物，當時只有己○○與己○○之女友在場，戊○○並不在場，故並無
    強命其坐於椅子上之事，且伊未拿取乙○○皮包內之二萬元等語。公訴人認被告
    二人涉有前開犯行，無非係認有被害人戊○○、乙○○與現場目擊之證人程國慶
    於警訊、偵查中指訴綦詳，且互核相符為其論據。經查：
（一）對公訴人所指強押被害人戊○○一節，戊○○於原審訊問時證稱：當天伊在一
      樓睡覺，之前發生何事伊並不知，待伊醒來時被告二人已經離開，未見被告甲○○持類似槍之物，亦無被告二人強押伊坐於椅子上之事實等語，其並未指訴
      有公訴人所指被害情形。且質之證人己○○證稱：被告二人並無對戊○○為任
      何行為，當時戊○○在睡覺等語，與其於偵查中所證稱被告丁○○衝過去拿刀
      押著戊○○等語，顯有矛盾，是前開證詞均尚難採為不利於被告二人之認定。
（二）至公訴人所指強盜乙○○二萬元一節，被害人乙○○於原審訊問時先證稱：己○○戒指被搶，伊本來要還己○○之二萬元也被被告搶等語。惟嗣後又改稱伊
      是有帶二萬元前去己○○住處，但不知係何人取走，伊所以於警訊時指訴係被
      告二人所為，乃係因被被告二人打很氣憤故懷疑係被告二人所為，現在回想應
      該不是被告拿的等語，是被害人乙○○前後不一之指訴顯有瑕疵。又證人戊○○於原審證稱：伊所以於警訊中指訴被告二人對乙○○為強盜之行為，乃係因
      己○○說跟被告有仇，西瓜刀與槍都是己○○說的，伊亦未見被告搶乙○○之
      二萬元等語。證人程國慶證稱：伊係第二次因己○○打電話予伊稱被告二人搶
      他戒指及二萬元後，始前往己○○家中，伊無在場親見前開強盜之事實，伊於
      警訊中所言不實，均係己○○騙伊的等語，足認被告二人所辯並無強取乙○○
      之財物等語堪予採信，是此部分尚難證明被告二人確涉有盜匪及強制罪，此外
      復查無其他積極證據足認被告二人有公訴人所指之此部分犯行，是被告二人此
      部分之犯行應屬不能證明，惟公訴人認與前揭論罪科刑之罪分別有想像競合犯
      與連續犯之裁判上一罪之關係，爰不另為無罪之諭知。認事用法均無不合，量
      刑亦屬適當，上訴論旨，猶執陳詞，空言否認犯罪，指摘原判決不當，為無理
      由，應予駁回。
據上論斷，應依刑事訴訟法第三百六十八條，判決如主文。
本案經檢察官李進誠到庭執行職務。
中      華      民      國    八十九    年     十二     月    二十七    日
                              臺灣高等法院刑事第十一庭
                                  審判長法  官  楊  照  男
                                        法  官  王  詠  寰
                                        法  官  楊  炳  禎
右正本證明與原本無異。
如不服本判決應於收受送達後十日內向本院提出上訴書狀，其未敘述上訴之理由者並
得於提起上訴後十日內向本院補提理由書（均須按他造當事人之人數附繕本）。
                                        書記官  廖  素  花
中      華      民      國    八十九    年     十二     月    二十九    日
附錄：本案論罪科刑法條全文
懲治盜匪條例第五條第一項第一款：
有左列行為之一者，處無期徒刑或七年以上有期徒刑：
一、意圖為自己或第三人不法所有，以強暴、脅迫、藥劑、催眠術或他法，致使不能
    抗拒，而取他人之物或使其交付者。


司法院資訊處製作；財團法人民間司法改革基金會備份。
